台灣基隆地方法院刑事判決　　　　　　　　　　　　　九十一年度訴字第二八二號
　　公　訴　人　臺灣基隆地方法院檢察署檢察官
　　被　　　告　丙○○
　　　　　　　　乙○○
　　　　　　　　丁○○
　　　　　　　　甲○○
右列被告因偽造文書等案件，經檢察官聲請簡易判決處刑（九十年度偵字第三九四二
號），本院改依通常程序審理，判決如左：
    主  文
丙○○、乙○○、丁○○共同連續偽造私文書，足以生損害於他人，丙○○處有期徒
刑壹年貳月，乙○○、丁○○均處有期徒刑捌月。
附表所示簽帳單上偽造之署押均沒收。
甲○○無罪。
    事  實
一、丙○○原在台北縣林口鄉○○路七十一之二號經營瑞發鐵櫃行，於八十九年十二
    月間，先由乙○○向其表示戊○○（綽號ＣＫ）在做偽卡，要帶到其所經營之店
    內假消費真刷卡取得丙○○之同意後，乙○○、丁○○、戊○○（另由台灣士林
    地方法院審理中）、綽號「ＤＡ」之成年人即與丙○○基於意圖為自己不法所有
    概括犯意聯絡，陸續於附表所示之時間，在丙○○所經營之前揭鐵櫃行內，由戊○○提供偽造之信用卡，在丙○○店內所設置之讀卡機內刷卡，列印出如附表所
    示金額之二聯式簽帳單，分別由乙○○、丁○○、戊○○、綽號「ＤＡ」之人偽
    簽如附表所示之簽名，偽造向瑞發鐵櫃行購買如簽帳單上記載金額物品之私文書
    ，致生損害於附表所示之人，並由丙○○於各該盜刷日同時將該消費紀錄透過電
    腦直接向銀行請款，並使美商花旗銀行陷於錯誤而依據簽帳單上之消費金額給付
    款項，共計給付新台幣五百九十四萬八千五百元（起訴書漏未統計九十年十二月
    二、三日之刷卡金額一百四十二萬一千元誤載為四百五十二萬七千五百元，應予
    更正），並由丙○○分得盜刷款四成，餘六成由戊○○、乙○○、丁○○、綽號
    「ＤＡ」之人朋分花用。
二、案經基隆市警察局報請台灣基隆地方法院檢察署檢察官偵查起訴。
    理  由
壹、有罪部分：
一、訊據被告丙○○對於前揭犯罪事實均坦誠不諱，被告乙○○雖承認前往丙○○所
    經營之商店內，惟矢口否認參與盜刷信用卡犯行，辯稱係去現場玩，且並未分得
    款項。被告丁○○固承認前往丙○○店內時，曾應綽號「ＤＡ」之人要求打電話
    給戊○○至丙○○店內刷卡，且事後收到丙○○交付之五萬元款項，惟辯稱：並
    未於簽單上簽名，丙○○交付五萬元係為幫助他，並非犯罪所得等語。然查：
（一）被告丙○○、丁○○、乙○○、戊○○、綽號「ＤＡ」之人聚集於丙○○之店
      內，事先均知悉，係欲以偽造之信用卡在丙○○之店內刷卡後，向銀行詐取現
      金，此有被告丙○○迭次供述，係被告乙○○先向其提起戊○○有偽造信用卡
      可以假消費真刷卡，後來被告乙○○、丁○○、綽號「ＤＡ」之人一起到丙○○店內，並由綽號「ＤＡ」之人令被告丁○○打電話要求戊○○到丙○○店裡
      刷卡，因此，被告丙○○、乙○○、丁○○、戊○○、綽號「ＤＡ」之人對於
      所欲從事之犯罪顯然均明確知悉並非毫不知情，首堪認定。
（二）次查，被告丙○○供述於第一次盜刷時，其依據盜刷之金額開立支票交付與丁○○、乙○○、戊○○及綽號「ＤＡ」之人分別收取，後來被告丁○○曾經以
      其開立之票據至其店內向其直接換取現金。本件同案被告甲○○則亦供述，其
      與乙○○等人在丙○○店內時，見到乙○○、丁○○、綽號「ＤＡ」之人均收
      取票據等語。被告丁○○亦自承收到一紙丙○○之票據。經核被告丙○○、甲○○、丁○○三人所述相符，堪信為真。是以被告乙○○、丙○○於盜刷信用
      卡當場確實可以分得部分贓款，是以，被告丙○○可自銀行撥付盜刷信用卡款
      項中直接取得財物，被告乙○○、丁○○於犯罪當場確實收到預計支付部分犯
      罪所得之票據，因此，足以認定被告乙○○、丁○○、丙○○、戊○○、綽號
      「ＤＡ」之人，對於本件犯罪不僅知悉，且均有共同從中取得不法利益之犯意
      聯絡。雖被告乙○○以並未實際收取到詐取到之款項，但其既然曾經收取票據
      已足認定其有與其他共犯利用此犯罪從中取得不法利益之意圖犯意聯絡，要足
      認定。而被告乙○○是否確實拿到現金，乃為共犯彼此交付贓款之問題，顯與
      本件犯罪是否成立無關。另被告丁○○既然確實收取被告丙○○交付因盜刷信
      用卡部分所得之部分款項，縱然該款項與實際刷卡金額差距甚多，但此仍屬共
      犯內部約定朋分贓款之方式，不得以分得款項過少而認為並未參與犯罪。是以
      被告乙○○、丁○○辯解顯無足採。
（三）並且被告丙○○亦供述附表所示之簽單，被告乙○○、丁○○、戊○○、綽號
      「ＤＡ」之人均有幫忙偽造簽名，是以被告乙○○、丁○○亦已參與犯罪行為
      ，並有扣案附表簽單在卷足憑。
（四）附表所示之帳單均係被告等共同以偽造信用卡刷卡之虛偽消費紀錄，並已向銀
      行請領得款項，此有被告丙○○供述在卷，復有美商花旗銀行股份有限公司九
      十一年二月二十九日之陳報函，統計詐領之消費款項為四百五十二萬七千五百
      元在卷可參，而經核對附表所示之簽帳單，美商花旗銀行顯然漏未統計被告八
      十九年十二月二、三日所詐領得之共計一百四十二萬一千元之消費款項，因此
      被告等共計向銀行實際詐領得款應為五百九十四萬八千五百元。
（五）縱上所述，被告丙○○、乙○○、丁○○等對於以偽造信用卡刷卡虛偽捏造消
      費紀錄，並於簽帳單上偽造持卡人之簽名，並推由丙○○向銀行詐領款項等犯
      罪行為，均有犯意聯絡及行為分攤，乃為共同正犯，要足認定。
二、
（一）按於附表所示之簽帳單上簽名係表示持卡人確實於簽帳單上記載之時間收到商
      店給付簽帳單上記載金額之貨物，因此於簽帳單上偽造簽名，乃屬偽造私文書
      。核被告丙○○、乙○○、丁○○所為偽造簽帳單行為係犯刑法第二百十條之
      偽造私文書罪、向銀行詐領款項之行為係犯同法第三百三十九條第一項之詐欺
      取財罪。被告丙○○、乙○○、丁○○、與戊○○、綽號「ＤＡ」之人具有犯
      意聯絡及行為分攤，為共同正犯。被告丙○○、乙○○、丁○○其先後多次偽
      造私文書、及向銀行詐取款項之犯行，時間緊接，犯意概括，所犯構成要件相
      同，均為連續犯，分別依刑法第五十六條規定以一罪論，並加重其刑。被告所
      犯偽造文書罪與詐欺取財罪間，有方法結果之牽連關係，為牽連犯，應從一重
      偽造文書處斷。爰審酌本件犯罪行為若非被告丙○○為貪圖鉅額利益而將其店
      內與銀行設置之刷卡機提供與戊○○等人以偽卡刷卡捏造消費紀錄無法完成本
      件犯罪行為，被告丙○○之犯罪情節較為嚴重，且亦屬從中獲利較多之人，迄
      今又未償還銀行詐領之款項，但其在本件偵查、審理中均能坦承犯行，顯見有
      悔改之意；而被告乙○○、丁○○部分則審酌在明知戊○○持有偽卡需要商店
      配合刷卡牟取不法利益之情形下，仍然先由乙○○介紹戊○○與被告丙○○見
      面促使本件犯罪行為得以完成，丁○○、乙○○且又幫忙分攤偽造簽單之行為
      ，然二人從中僅分得較少之不法利益，惟犯罪後並未坦承全部犯行等情狀，分
      別量處有期徒刑如主文所示之刑。附表所示簽帳單上之偽造簽名，不問是否被
      告所有，應諭知沒收。
（二）公訴人另以被告丙○○、乙○○、丁○○等與其他共犯所偽造之附表所示簽帳
      單，曾向銀行提出行使詐領款項，而有行使偽造私文書之犯嫌。然查，經花旗
      銀行九十一年六月十二日覆稱，瑞發鐵櫃行係每日結帳後透過電腦將消費紀錄
      傳送至銀行請款，無庸提供簽帳單請款，因此該偽造完成之簽帳單並未向銀行
      提出行使，是以，被告等並無行使偽造簽帳單私文書之犯行，公訴人認被告成
      立行使偽造私文書犯行要有未恰。又查花旗銀行九十一年二月十九日之陳報函
      列舉二十八筆盜刷失敗之紀錄，經該銀行函覆本院盜刷失敗係指信用卡刷卡後
      未取得授權碼，即謂交易金額未被接受，刷卡機上顯示交易拒絕的文字。因此
      ，被告等雖曾於刷卡機上刷該二十八筆消費紀錄，然銀行部分根本未因此陷於
      錯誤而給予授權碼，同意承認該筆消費之成立，因此該二十八筆消費紀錄被告
      等雖以偽造之信用卡刷卡捏造不實之二十八筆消費紀錄，但銀行部分並未提供
      授權碼，且刷卡機上顯示交易拒絕之文字，顯然銀行部分並未因此陷於錯誤，
      是以被告等就該捏造二十八筆消費紀錄部分之行為，尚不成立詐欺罪，（八十
      三年度台非字第六五號要旨參照）。且並無證據顯示被告等曾就二十八筆消費
      紀錄列印簽帳單，並於簽帳單偽造合法持卡人之簽名，是以此部分亦不成立偽
      造文書罪。末以，被告提供之簽帳單，其中二紙八十九年十二月三日之消費金
      額分別為「四一０００」、「─四一０００」且並未偽造簽名於其上，顯然就
      該二紙簽帳單被告等人，刷卡完畢後馬上以負數之相同金額簽帳單刷卡，目的
      應為取消該部分之請款，因此該部分並未有行使詐術之行為，且被告提出之簽
      帳單上簽名處亦屬空白，並亦無偽造文書之行為，此部分亦不成立詐欺及偽造
      文書罪。以上三部分原應另為無罪之諭知，但此部分犯罪事實，與前揭有罪部
      分乃屬裁判上一罪關係，爰亦不另為無罪之諭知。
貳、無罪部分：
一、公訴意旨另略以：被告甲○○與被告丙○○、乙○○、丁○○、戊○○等人基於
    共同犯意聯絡及概括犯意，而一起盜刷信用卡，並偽造簽單向銀行行使請款，詐
    取財物之犯行，因此認被告甲○○有行使偽造文書、詐欺取財等罪嫌。
二、按犯罪事實應依證據認定之，無證據不得推定其犯罪事實；次按不能證明被告犯
    罪或其行為不罰者，應諭知無罪之判決，刑事訴訟法第一百五十四條、第三百零
    一條第一項分別定有明文。次按認定不利於被告之事實，須依積極證據，苟積極
    證據不足為不利於被告事實之認定時，即應為有利於被告之認定，更不必有何有
    利之證據，最高法院三十年上字第八一六號著有判例；再按事實審法院對於證據
    之取捨，依法雖有自由判斷之權，然積極證據不足證明犯罪事實時，被告之抗辯
    或反證縱屬虛偽，仍不能以此資為積極證據應予採信之理由，又認定犯罪事實應
    依證據，為刑事訴訟法所明定，故被告否認犯罪事實所持之辯解，縱屬不能成立
    ，仍非有積極證據足以證明其犯罪行為，不能遽為有罪之認定，最高法院三十年
    上字第四八二號、三十年上字第一八三一號判例可資參照。
三、訊據被告甲○○固坦承曾與被告乙○○、丁○○前往被告丙○○經營之林口商店
    處，然辯稱被告乙○○為其前夫，因此係隨同乙○○前往該處玩，對於盜刷信用
    卡等犯行毫不知情。而查，被告丙○○亦供述第一次盜刷時甲○○雖曾到其店內
    ，但其後即未再出現，且未曾參與偽造簽單及收取其開立之支票。是以被告甲○○對本件犯罪雖因其在場目睹而知悉，但並無積極證據證明其與其他共犯間對本
    件犯行有犯意聯絡及行為分攤，要難以其知悉犯罪即認其為共犯。依據前揭判例
    意旨，應為無罪之諭知。
參、本件經審理後認為被告丙○○、乙○○、丁○○等人共同向銀行詐取之款項數額
    龐大，顯然聲請簡易判決處刑有所不當，另被告甲○○應為無罪之諭知，亦不得
    適用簡易程序，據此本院依法將本件改依通常程序審理。
據上論結，應依刑事訴訟法四百五十二條、第二百九十九條第一項前段、第三百零一
條第一項、刑法第二十八條、第五十六條、刑法第二百十條、第三百三十九條第一項
、第五十五條、第二百十九條，罰金罰鍰提高標準條例第一條前段，判決如主文。
本案經檢察官吳佳齡到庭執行職務
中      華      民      國    九十一      年      七      月   二十五   日
                                        臺灣基隆地方法院刑事第二庭
                                                法  官  王  翠  芬
右正本證明與原本無異。
對於本件判決如有不服，應於收受送達後十日內，向本院提出上訴書狀，上訴於臺灣
高等法院，並按他造當事人之人數附具繕本。
                                                書記官  明  祖  斌
中      華      民      國    九十一      年      七      月   二十九   日
附表：簽帳記錄資料
┌─┬─────┬────┬────┬───────┐
│編│日      期│金    額│發卡銀行│簽          名│
│號│          │(新台幣)│        │              │
├─┼─────┼────┼────┼───────┤
│01│2000.12.02│238,000 │美國運通│王文棟        │
├─┼─────┼────┼────┼───────┤
│02│2000.12.02│255,000 │美國運通│楊忠文        │
├─┼─────┼────┼────┼───────┤
│03│2000.12.02│ 98,000 │美國運通│林文楨        │
├─┼─────┼────┼────┼───────┤
│04│2000.12.02│218,000 │花旗銀行│洪益明        │
├─┼─────┼────┼────┼───────┤
│05│2000.12.03│178,000 │美國運通│林國明        │
├─┼─────┼────┼────┼───────┤
│06│2000.12.03│185,000 │美國運通│林昆宏        │
└─┴─────┴────┴────┴───────┘
┌─┬─────┬────┬────┬───────┐
│07│2000.12.03│213,000 │花旗銀行│王明憲        │
├─┼─────┼────┼────┼───────┤
│08│2000.12.03│ 36,000 │美國運通│陳俊堅        │
├─┼─────┼────┼────┼───────┤
│09│2000.12.10│237,000 │花旗銀行│翁啟智        │
├─┼─────┼────┼────┼───────┤
│10│2000.12.10│218,000 │花旗銀行│何志龍        │
├─┼─────┼────┼────┼───────┤
│11│2000.12.12│155,000 │花旗銀行│吳宏彬        │
├─┼─────┼────┼────┼───────┤
│12│2000.12.12│218,000 │花旗銀行│高俊添        │
├─┼─────┼────┼────┼───────┤
│13│2000.12.12│ 50,000 │花旗銀行│吳宏彬        │
├─┼─────┼────┼────┼───────┤
│14│2000.12.13│178,000 │花旗銀行│吳文福        │
└─┴─────┴────┴────┴───────┘
┌─┬─────┬────┬────┬───────┐
│15│2000.12.13│ 98,000 │花旗銀行│吳文福        │
├─┼─────┼────┼────┼───────┤
│16│2000.12.13│165,000 │花旗銀行│吳文福        │
├─┼─────┼────┼────┼───────┤
│17│2000.12.13│125,000 │花旗銀行│吳文福        │
├─┼─────┼────┼────┼───────┤
│18│2000.12.13│180,000 │花旗銀行│高正怡        │
├─┼─────┼────┼────┼───────┤
│19│2000.12.13│140,000 │花旗銀行│吳文福        │
├─┼─────┼────┼────┼───────┤
│20│2000.12.13│196,000 │花旗銀行│吳文福│
├─┼─────┼────┼────┼───────┤
│21│2000.12.13│ 15,500 │花旗銀行│吳文福        │
├─┼─────┼────┼────┼───────┤
│22│2000.12.14│135,000 │花旗銀行│吳文福        │
└─┴─────┴────┴────┴───────┘
┌─┬─────┬────┬────┬───────┐
│23│2000.12.14│135,000 │花旗銀行│吳文福        │
├─┼─────┼────┼────┼───────┤
│24│2000.12.14│114,000 │花旗銀行│吳文福        │
├─┼─────┼────┼────┼───────┤
│25│2000.12.14│105,000 │花旗銀行│吳文福        │
├─┼─────┼────┼────┼───────┤
│26│2000.12.14│135,000 │花旗銀行│吳文福        │
├─┼─────┼────┼────┼───────┤
│27│2000.12.14│113,000 │花旗銀行│吳文福        │
├─┼─────┼────┼────┼───────┤
│28│2000.12.14│135,000 │花旗銀行│吳文福        │
├─┼─────┼────┼────┼───────┤
│29│2000.12.14│ 89,000 │花旗銀行│吳文福        │
├─┼─────┼────┼────┼───────┤
│30│2000.12.17│115,000 │花旗銀行│KUO-KUO       │
└─┴─────┴────┴────┴───────┘
┌─┬─────┬────┬────┬───────┐
│31│2000.12.17│125,000 │花旗銀行│KUO-KUO       │
├─┼─────┼────┼────┼───────┤
│32│2000.12.17│110,000 │花旗銀行│KUO-KUO       │
├─┼─────┼────┼────┼───────┤
│33│2000.12.17│120,000 │花旗銀行│KUO-KUO       │
├─┼─────┼────┼────┼───────┤
│34│2000.12.17│100,000 │花旗銀行│KUO-KUO       │
├─┼─────┼────┼────┼───────┤
│35│2000.12.17│125,000 │花旗銀行│KUO-KUO       │
├─┼─────┼────┼────┼───────┤
│36│2000.12.17│105,000 │花旗銀行│KUO-KUO       │
├─┼─────┼────┼────┼───────┤
│37│2000.12.17│ 95,000 │花旗銀行│KUO-KUO       │
├─┼─────┼────┼────┼───────┤
│38│2000.12.17│ 25,000 │花旗銀行│李安添        │
└─┴─────┴────┴────┴───────┘
┌─┬─────┬────┬────┬───────┐
│39│2000.12.17│115,000 │花旗銀行│KUO-KUO       │
├─┼─────┼────┼────┼───────┤
│40│2000.12.17│110,000 │花旗銀行│KUO-KUO       │
├─┼─────┼────┼────┼───────┤
│41│2000.12.17│110,000 │花旗銀行│KUO-KUO       │
├─┼─────┼────┼────┼───────┤
│42│2000.12.17│ 29,000 │花旗銀行│李安添        │
├─┼─────┼────┼────┼───────┤
│43│2000.12.17│175,000 │花旗銀行│LIN MINE CHEN │
├─┼─────┼────┼────┼───────┤
│44│2000.12.17│ 12,000 │花旗銀行│李安添        │
├─┼─────┼────┼────┼───────┤
│45│2000.12.17│120,000 │花旗銀行│KUO-KUO       │
└─┴─────┴────┴────┴───────┘
附錄論罪法條
中華民國刑法第二百一十條：
偽造、變造私文書，足以生損害於公眾或他人者，處五年以下有期徒刑。
中華民國刑法第三百三十九條：
意圖為自己或第三人不法之所有，以詐術使人將本人或第三人之物交付者，處五年以
下有期徒刑、拘役或科或併科一千元以下罰金。
以前項方法得財產上不法之利益或使第三人得之者，亦同。
前二項之未遂犯罰之。
